【裁判字號】    88,訴,1129
【裁判日期】    891031
【裁判案由】    懲治走私條例等
【裁判全文】
臺灣高雄地方法院刑事判決                        八十八年度訴字第一一二九號
    公  訴  人  臺灣高雄地方法院檢察署檢察官
    被      告  戊○○
    選任辯護人  謝仲諭律師
                王進佳
    被      告  甲○○
右列被告等因懲治走私條例案件，經檢察官提起公訴（八十八年度偵字第二六四七、
三二四四、四七四五、三八三一號），本院判決如左：
    主  文
戊○○、甲○○共同違反保育類野生動物之產製品，非經中央主管機關之同意，不得
輸入之規定，未經中央主管機關同意，輸入保育類野生動物之產製品，處有期徒刑貳
年陸月。如附表二、三所示之物，均沒收。
    事  實
一、緣乙○○（通緝中）於民國八十七年二月間，經由友人之介紹，開始向韋玉貿易
    有限公司（以下簡稱韋玉公司）之負責人戊○○借用其公司之牌照進口貨物，而
    甲○○、吳光耀（未據起訴）則為韋玉公司之職員，四人均明知保育類野生動物
    之產製品，非經中央主管機關之同意，不得輸入，且象牙、盔犀鳥、犀牛角產製
    品係經中央主管機關行政院農委會所公告，屬野生動物保育法第四條第一項第一
    款所定之保育類野生動物大象、盔犀鳥、犀牛之產製品，竟共同基於未經中央主
    管機關同意輸入保育類野生動物產製品之犯意聯絡，於八十七年十二月二十九日
    ，委託不知情之聯泰報關行之經理丁○○，向財政部高雄關稅局報關，申報自香
    港載運，以先進口內有合法正常貨品一批之貨櫃，後拆櫃進倉向海關報驗，經海
    關官員核驗無誤放行後先予寄倉，繼又以貨櫃進口內匿藏保育類野生動物大象、
    盔犀鳥、犀牛之產製品，以同一拆櫃進倉之方式將保育類野生動物產製品卸入倉
    庫，再申請進入倉庫，趁機將已核准放行之木箱（Ｗｏｏｄｅｎ  ｃａｓｅ）上
    及內裝有保育類野生動物產製品之木箱上標籤（Ｍａｒｋ）撕下互換後，雇用卡
    車將內裝有保育類野生動物產製品之木箱運出之方式矇混海關非法輸入。又均明
    知如附表一所示之商標圖樣，業經美商摩托羅拉公司，依法向經濟部中央標準局
    （現改制為智慧財產局）申請註冊登記，經核准取得商標專用權，指定使用於無
    線電接收機、無線電發射機、無線電接收發射機、行動電話機、無線電電話機、
    無線電話機、無線電雙向對講機、呼叫器、無線電收發兩用機、天線、放大器、
    濾波器、變壓器、空腔諧振器、保現絲、、電容器、電感器、電阻、開關、轉轍
    器、繼電路、連接器、插頭及插座、電池、電池充電器及其皮套、攜帶盒、假電
    池、麥克風、變流器、積體電路、半導體、微電腦、微控制器、微處理器、記憶
    體、電晶體、印刷電路、光罩、個人資料傳輸機、電子資料轉換電路、電子介面
    電路、馬達控制電路、運算放大器、壓力及溫度感應器、電信電路、電腦主機板
    、光筆、印表機、顯示器、滑鼠、數位訊號處理器、調變解調器、數據機、介面
    卡、多工器、處理器、轉換器及轉接器、網路中央處理器、路由器、端末轉接器
    、框訊傳送存取器、通訊控制器、無線電頻率數據機、手提資料終端機、電子行
    動交換機、迷你電腦、電子資訊交換器、協定轉換器、集訊器、載有程式之磁帶
    及磁碟、載有程式之光碟機、桌上型電子主控機、訊號擾頻器、揚聲器、電源供
    應模組、感應器、替續器及驅動器、電子鎮定器，係國內外知名之商標，尚在專
    用期間內，竟共同基於意圖欺騙及販賣他人而輸入之犯意聯絡，於上開同一時間
    ，以上開進口保育類野生動物產製品之同一方式，非法輸入上開使用相同於他人
    註冊商標圖樣之仿冒行動電話手機一批，欲販售之牟利。嗣於八十八年一月十四
    日下午二時許，渠等委託不知情之貨運司機己○○駕駛ＪＱ－一九二大貨車，載
    運上開保育類野生動物產製品及仿冒手機一批，而於行經高雄市○○○路中正交
    流道為警當場查獲，並扣得如附表二、三所示之物。
二、案經內政部警政署保安警察第三總隊第三大隊報請台灣高雄地方法院檢察署檢察
    官偵查起訴。
    理  由
一、訊據被告戊○○對於伊有借牌予乙○○進口電器之事實，固供承不諱，惟與被告
    甲○○均矢口否認有何違反野生動物保育法及商標法之犯行，均辯稱：伊等不知
    乙○○非法輸入保育類野生動物之產製品及仿冒手機云云。惟查：
（一）被告等所非法輸入如附表二所示之保育類野生動物產製品部分，經送行政院農
      業委員會轉請法務部調查局鑑定，鑑定結果具有牙質類特有之螢光反應，並具
      有史垂格線，其所形成角度平均值均大於或等於一一Ｏ度，為大象象牙之特徵
      ；鶴頂紅雕刻品二個經鑑定結果，屬保育類盔犀鳥產製品；黑色鼻煙壺二個，
      屬保育類犀牛角之產製品，均屬於保育類之野生動物產製品，此有行政院農業
      委員會八十八年四月二十八日八八農林字第八八一一七六九一號、八十八年五
      月六日八八農林字第八八一一九六五一號二函及法務部調查局檢驗通知書各乙
      紙在卷可稽，是扣案如附表二所示之物應係保育類野生動物產製品無訛。又被
      告所非法輸入如附表三所示之仿冒行動電話手機部分，經美商摩托羅拉公司鑑
      定結果，確係仿冒品無訛，有上開公司出具之鑑定書一紙在卷足憑。又如附表
      一所示之商標圖樣，業經美商摩托羅拉公司向經濟部中央標準局申請商標註冊
      ，取得商標專用權，指定使用於如事實欄所載範圍之商品，尚在專用期間內，
      此有經濟部中央標準局商標註冊證三紙附卷可稽。此外，並有現場照片多張附
      卷可稽。
（二）證人己○○於調查局訊問時證稱：「（訊以：你有無曾受雙吉托運行委託承運
      過商品？詳情為何？）有的，總共有二次，第一次係於八十七年十一月間（詳
      細日期已記不清楚），雙吉托運行老闆娘丙○○打我的行動電話000000
      0000給我，要我到高雄港六十八號碼頭出口倉找現場工作人員說聯泰報關
      行叫我來提貨，丙○○要我將這批貨載運到桃園，代價為新台幣（下同）七千
      元，我依渠指示，遂將我的大貨車開到高雄港六十八號碼頭出口倉找現場工作
      人員，把二大件柴箱裝上我所駕駛之ＪＱ一九二號大貨車上，並將車開回雙吉
      托運行找丙○○，丙○○即告訴我貨主趙先生有叫一男子（詳細姓名我不清楚
      ）要押這批貨上桃園，我即讓該男子上我的大貨車，丙○○並把趙先生的行動
      電話0000000000號碼給我，叫我到桃園時跟趙先生（詳細姓名我不
      清楚，要問丙○○）聯繫如何下貨，我遂與前述趙先生所叫不詳姓名男子將該
      批貨載運北上，當日晚上約二十三時，車抵桃園交流道時，前述不詳姓名押車
      男子遂與趙先生聯絡，趙先生即指示我們將大貨車開到桃園縣三民路桃園體育
      館跟他會合，他人在那裡，我依渠指示遂將大貨車開到桃園體育館，車抵體育
      館時，趙先生已在一部轎車上，要我大貨車跟著他的轎車走，約二十餘分不到
      ，我們即抵達桃園縣龜山地區（詳細住址我已記不起來），趙先生指定下貨的
  倉庫，現場有堆高機一台，人員四、五位，下完貨，已半夜二四時餘，我即把
      大貨車開到泰安休息站，翌日，再到台中載貨回高雄，並找丙○○請款七千元
      ，第二次係在八十八年元月四日上午九點，雙吉托運行老闆娘丙○○又打我的
      行動電話給我，要我再到高雄港六十八號碼頭出口倉找現場工作人員說聯泰報
      關行要我來提貨，並說貨主趙先生這次不找人押車，要我本人親自將該批貨載
      到台中市○○○○路，抵達時，再打趙先生0000000000行動電話或
      林先生0000000000行動電話跟他們聯繫如何下貨，我依丙○○指示
      ，遂將我的大貨車開到高雄港六八號碼頭出口倉找現場工作人員把二大件柴箱
      裝上我所駕駛之ＪＱ一九二號大貨車上，惟該批倉庫當日（元月四日）下午十
      四時三十分在高雄市○○路與高速公路交岔口即被保三第三大隊第三中隊員警
      查獲．．．。」等語。
（三）證人丙○○於調查局訊問時亦證稱：「．．．該批被查獲之走私物品係前述聯
      泰報關行之報關員丁○○於八十八年一月四日當日早上九時許打電話到我公司
      ，請我派一輛貨車於下午一時三十分到六十八號碼頭進倉提貨，貨物為兩個大
      木箱（內容為何我不知道），準備運往台中市，並留下0000000000
      吳先生及0000000000趙先生二支行動電話號碼，請我們將貨物運到
      台中市後，以該二支行動電話聯絡該吳先生或趙先生即會告知貨物確實送達地
      點，我隨即以電話通知己○○請他依約定之時間開車到六十八號碼頭取貨，當
      日己○○領貨後曾將車輛（車牌ＪＱ－一九二）開至我公司，我即先與前述二
      行動電話聯絡，但趙先生之電話不通，而我以電話0000000000之電
      話聯絡上吳先生，吳先生即另留0000000000林先生之行動電話請我
      與他聯絡，我即馬上聯絡林先生渠告知我們將貨物送至台中市○○○○路附近
      時，再以該電話與他聯絡，他即會出面帶路及領貨，隨後己○○即開車離去，
      但過後不久己○○即告知我該批貨物被警方查獲之情形。」等語，核與證人己○○前所證述之情節大致相符。證人己○○雖於本院審理中就八十七年十一月
      間第一次運貨情形，為與在調查局之供述有所出入，然其就八十八年一月四日
      第二次運貨情形所為之供述大略相同，要不影響本件事實之認定。
（四）證人己○○係以「0000000000趙先生」、「0000000000
      吳先生」聯絡上開產製品及仿冒行動電話手機等貨物之貨主、運送地點及相關
      事宜，業據證人己○○、丙○○證述如前，並有丙○○於偵查中庭提之紙據一
      張附卷可憑，而被告戊○○對於行動電話號碼0000000000、000
      0000000為韋玉公司所使用，另被告甲○○對於行動電話號碼0000
      000000為其個人使用一情，二人並不否認。被告戊○○、甲○○雖辯以
      ：伊公司之收訊不好，故將該三支電話放在公司門口，由伊公司之人員公共使
      用云云。然被告戊○○若僅將公司牌照借予被告乙○○使用，對於被告乙○○
      進口貨物之事一概不知，為何載貨之托運行及司機係依韋玉公司及被告甲○○
      所使用之行動電話號碼對外聯絡貨主？而被告乙○○為何不另自行申請行動電
      話使用，並留其個人申請之行動電話予托運行及司機以供聯絡？顯與常情有悖
      。況韋玉公司之成員共被告戊○○、甲○○、吳光耀及會計四人，亦為被告戊○○所自承，被告乙○○既非該公司之職員，為何得使用上開韋玉公司及被告
      甲○○之個人行動電話，是韋玉公司與被告乙○○間是否僅係單純借牌關係，
      實啟人疑竇。
（五）綜上所述，本件保育類野生動物產製品及仿冒行動電話手機，係由被告戊○○
      、甲○○、乙○○及吳光耀共同謀議非法輸入，被告戊○○、甲○○所辯，顯
      係事後卸責之詞，委無可採。本件事證明確，被告二人之犯行洵堪認定。
二、查被告戊○○、甲○○未經中央主管機關同意，輸入保育類野生動物之產製品，
    核其所為，係違反野生動物保育法第二十四條第一項之規定而犯野生動物保育法
    第四十條第一項第一款之未經中央主管機關同意，輸入保育類野生動物之產製品
    罪。又渠等明知為仿冒品而意圖販賣而輸入，核其所為，均係犯商標法第六十三
    條之罪。被告戊○○、甲○○、乙○○及吳光耀，有犯意之聯絡及行為分擔，為
    共同正犯。被告三人利用不知情之聯泰報關行之負責人丁○○代為申報進口，非
    法輸入保育類野生動物產製品及仿冒品，係間接正犯。被告戊○○、甲○○以一
    輸入行為觸犯二罪名，為想像競合犯，應從一重之野生動物保育法第四十條第一
    項第一款規定處斷。爰審酌被告等非法輸入保育類野生動物產製品牟取私利，提
    供此等製品之非法銷售管道，間接促長野生動物遭受獵殺之機會，侵害屬全體人
    類所有之「公共財」之瀕臨絕種野生動物，暨為謀一己私利，無視他人商標專用
    權，更罔顧政府為消除「仿冒王國」所作之努力，惡行非輕，非法輸入之數量甚
    鉅，犯後否認犯行等一切情狀，各量處如主文所示之刑。扣案之如附表二所示之
    保育類野生動物產製品，應依野生動物保育法第五十二條第一項後段規定併宣告
    沒收之。至扣案之如附表三所示之仿冒行動電話手機，依商標法第六十四條規定
    ，不問屬於犯人與否，均宣告沒收。至偵查卷內之扣押清單除附表二、三所示之
    物以外之物，與本件被告等之犯行，無直接關連性，爰不併予宣告沒收。
三、公訴人認被告二人之犯行，尚構成懲治走私條例第二條第一項之罪嫌，惟查，該
    條係以私運「管制物品」進口逾公告數額為其構成要件，然管制物品之定義，業
    於「管制物品項目及其數額」載明：
    甲、管制進出口物品
        一  槍械、子彈、炸藥、毒氣以及其他兵器（包括零件、附件）。
        二  宣傳共產主義或其他違反國策之書籍、圖片、文件及其他物品。
        三  偽造或變造之各種幣券、有價證券、郵票、印花稅票及其他稅務單照憑
            證。
        四  毒品危害防制條例所列毒品及其製劑、罌栗種子、古柯種子及大麻種子
            。
    乙、管制出口物品
        一  （刪除）
        二  未經合法授權之翻印書籍（不包括本人自用者在內）及翻印書籍之底版
            （包括排字版紙型暨照相原版）。
        三  未經合法授權之翻製唱片（不包括本人自用者在內），翻製唱片之母模
            （即製唱片之底版）及裝用翻製唱片之圓標暨封套。
        四  未經合法授權之翻製錄音帶；及錄影帶（不包括本人自用者在內）。
    丙、管制進口物品
        一次私運左列物品之一項或數項，其總額由海關照緝獲時之完稅價格計算，
        超過新台幣拾萬元者（外幣按當時辦理外匯銀行買進價格折算）：
        一  洋煙、洋酒、捲煙紙。
        二  （刪除）。
        三  外國發行之獎券、彩券或其他類似之票券。
        四  匪偽物品（匪偽生產、製造、加工等之物品，有匪偽文字或圖案之標誌
            ，或雖無匪偽文字或圖案之標誌而經鑑定確係匪偽之物品者屬之)。
    丁  自淪陷區私運物品進入本國自由地區或自本國自由地區私運物品前往淪陷區
        ，其所私運之物品，以管制物品論，除屬於甲項及乙項之物品不限數額外，
        其餘以私運一項或數項，其總額由海關比照緝獲時之完稅價格計算，超過新
        台幣拾萬元或重量達一千公斤者，以管制進出口物品論。
    查本件扣得之保育類野生動物產製品及仿冒行動電話手機，核與該管制物品之項
    目不合，是公訴人認被告戊○○、甲○○另犯懲治走私條例第二條第一項之罪，
    尚有誤會，惟公訴意旨認此部分與前開有罪部分有裁判上一罪關係，爰不另為無
    罪之諭知。
四、被告乙○○待緝獲後另結。
據上論結，應依刑事訴訟法第二百九十九條第一項，野生動物保育法第四十條第一項
第一款、第五十二條第一項，商標法第六十三條、第六十四條，刑法第十一條前段、
第二十八條、第五十五條，判決如主文。
本案經檢察官何景東到庭執行職務。
中     華     民     國    八十九    年      十     月      三十一      日
                                  臺灣高雄地方法院刑事第七庭
                                      法  官  何  悅  芳
右正本證明與原本無異。
如不服本判決，應於判決送達後十日內，向本院提出上訴狀。
                                      書記官  吳  良  美
中     華     民     國    八十九    年     十一    月        二        日
附錄本案論罪科刑法條：
野生動物保育法第四十條第一項第一款
有下列情形之一，六月以上五年以下有期徒刑，得併科新臺幣三十萬元以上一百五十
萬元以下罰金：
違反第二十四條第一項規定，未經中央主管機關同意，輸入或輸出保育類野生動物之
活體或其產製品者。
商標法第六十三條：
明知為前條商品販賣、意圖販賣陳列、輸出或輸入者，處一年以下有期徒刑、拘役或
科或併科新台幣五萬以下罰金。
附表二：保育類野生動物產製品部分
一、象牙項鍊一百九十五條
二、茶壺十個
三、大天鵝二隻
四、花瓶三個
五、印材九十三個
六、大印材一個
七、原子筆二支
八、龍珠四顆
九、耳掏一百二十支
十、雕刻耳掏十五支
十一、刻花五十二個
十二、煙斗六十三支
十三、圓形（係）印材十粒
十四、圓形雕刻印材三粒
十五、裝飾佛像一尊
十六、蟬六只
十七、燭台三個
十八、方型印材三十三個
十九、髮簪一支
二十、龍二隻
二十一、牛一隻
二十二、小碗十八個
二十三、飯碗四個
二十四、珠５ｍ五千粒
二十五、珠１０ｘ７三千一百八十個
二十六、珠６ｍ二千粒
二十七、兔八隻
二十八、雞五隻
二十九、松鼠二隻
三十、豬三隻
三十一、猴子四隻
三十二、馬一隻
三十三、海豚一隻
三十四、蛇二隻
三十五、鶴一隻
三十六、螃蟹四隻
三十七、香蕉六條
三十八、手鐲二十六個
三十九、手鐲（雕刻）三十五個
四十、鶴頂紅二個
四十一、鳳梨一個
四十二、犀牛二隻
四十三、鼻煙壺七個
四十四、中型雞四隻
四十五、中型鵝二隻
四十六、印章二個
四十七、鸚鵡二隻
四十八、小佛像十四尊
四十九、中佛像十二尊
五十、大佛像十三尊
五十一、相撲一尊
五十二、大魚一隻
五十三、老鼠十隻
五十四、大煙斗一隻
五十五、佛像頭六個
五十六、羊一隻
五十七、狗一隻
五十八、虎一隻
附表三：仿冒行動電話手機部分
一、ＣＤ９２０型五十五具
二、ＣＤ９２８型三十二具
三、掌中星鑽五十具


司法院資訊處製作；財團法人民間司法改革基金會備份。
